【裁判字號】    89,訴,579
【裁判日期】    890711
【裁判案由】    搶奪等
【裁判全文】
臺灣臺南地方法院刑事判決                          八十九年度訴字第五七九號
    公  訴  人  臺灣台南地方法院檢察署檢察官
    被      告  丙○○
    被      告  乙○○
右列被告等因搶奪等案件，經檢察官提起公訴 (八十八年度營偵字第一六六六號)，
本院判決如左：
    主  文
丙○○壅塞陸路，致生往來之危險，處有期徒刑壹年，緩刑伍年。
被訴搶奪部分無罪。
其餘被訴毀損、傷害部分公訴不受理。
乙○○被訴傷害部分公訴不受理。
    事  實
一、乙○○於民國八十八年十月二十三日十四時許，駕駛車牌號碼ＷＩ—九七六號曳
    引車，行駛於國道一號高速公路南向車道，於欲進入新營收費站第九車道時，適
    丙○○駕駛車牌號碼Ｒ４—４２２拖吊車，自小型車道欲插隊進入第九車道繳費
    ，乙○○見狀，並未減速讓道，造成丙○○因閃避致左側車身擦撞內側護欄，丙○○因不滿乙○○未予停車，反而加速駛離，竟於當日十四時二十分許，開閃示
    燈行駛路肩，追逐乙○○所駕駛行駛於外側車道之曳引車，於國道一號高速公路
    南下二八五公里處外側車道，攔停乙○○之車輛於外側車道，經乙○○乘隙駕車
    駛離現場（此部分未構成妨害公眾往來安全罪），又於當日十四時三十分許，明
    知案發現場高速公路含路肩在內僅三線道，且被告乙○○係駕駛附載有子車之曳
    引車，若於高速公路上以車夾車之方式，攔停乙○○所駕駛之曳引車，可能發生
    高速公路交通全面受阻之情事，竟預見該事實之發生而仍以無線電呼叫聯絡數輛
    拖吊車，再度以車夾車之方式，攔停乙○○之車輛於國道一號高速公路南下二九
    八公里處外側車道及路肩中間，終致壅塞陸路，致生往來之危險，丙○○並當場
    夥同有犯意聯絡之四、五名不詳成年男子，共同持棍棒打破ＷＩ—７６號曳引車
    之前擋風玻璃，足生損害於乙○○，並圍毆乙○○，致乙○○受有左前額腫脹、
    左眼眶周圍腫脹瘀血、左腰挫裂傷、左手挫傷之傷害（毀損及傷害部分業據撤回
    告訴），乙○○因不甘受辱，亦基於傷害之犯意，與丙○○互毆，造成丙○○之
    右顴骨部瘀青及右上臂、右前臂、左上臂表皮抓痕（傷害部分業據撤回告訴）。
    乙○○欲打行動電話報警，丙○○見狀，隨即將該行動電話撥開，阻止乙○○報
    警，嗣後丙○○即駕車逃離現場。
二、案經丙○○、乙○○分別訴由內政部警政署國道公路警察局第四警察隊報告臺灣
    臺南地方法院檢察署檢察官偵查起訴。
    理  由
壹、有罪部分：
一、訊據被告丙○○固坦承於前揭時、地攔停被告乙○○所駕駛之曳引車於國道一號
    高速公路南下二九八公里處外側車道及路肩中間之事實不諱，惟矢口否認有何妨
    害公眾往來安全之犯行，辯稱：因被告乙○○駕駛之曳引車很長，內側車道的車
    怕被他的車擦撞，而停下來，我不知道會塞車云云。惟查，被告丙○○如何於國
    道一號高速公路攔停被告乙○○，並造成道路全面受阻等情，業據被告乙○○於
    警訊及本院審理時指訴甚詳，核與證人即擔任乙○○之助手且在場目擊之甲○○
    於警訊時陳述情節相符，又被告丙○○明知案發現場高速公路含路肩在內僅三線
    道，且被告乙○○係駕駛附載有子車之曳引車，此有被告乙○○當庭所繪現場圖
    在卷可稽，若於高速公路上以車夾車之方式，攔停乙○○所駕駛之曳引車，將有
    可能導致高速公路交通全面受阻，則其容認高速公路交通往來危險之心態，即屬
    具備未必故意之不法與罪責內涵，被告所辯無非卸責之詞，不足採信，本件事證
    明確，被告犯行洵堪認定，應依法論科。
二、核被告丙○○所為，係犯刑法第一百八十五條第一項之妨害公眾往來安全罪。被
    告丙○○僅有一次壅塞道路之犯行，已如前述，公訴人認被告丙○○有二次壅塞
    道路之犯行，顯係誤會。爰審酌被告丙○○之品行、智識程度、目的、僅因與人
    擦撞，即濫用公權力，開啟閃示燈飛車追逐於高速公路路肩，影響交通甚鉅、犯
    罪後矢口否認犯行等一切情狀，量處如主文所示之刑。又查被告丙○○未曾受有
    期徒刑以上刑之宣告，有本院被告院內索引卡紀錄表及臺灣高等法院被告全國前
    案紀錄表各一份附卷可稽，其因一時失慮，致罹刑章，經此偵審教訓，當知所警
    惕，信無再犯之虞，本院認前開所宣告之刑，以暫不執行為適當，併宣告緩刑五
    年，以啟自新。
貳、無罪部分：
一、公訴意旨略以：被告丙○○於八十八年十月二十三日十四時三十分許攔停被告乙○○於國道一號高速公路南下二九八公里處，被告丙○○夥同有犯意聯絡之四、
    五名不詳成年男子，共同圍毆乙○○，致乙○○受有左前額腫脹、左眼眶周圍腫
    脹瘀血、左腰挫裂傷、左手挫傷之傷害（傷害部分業據撤回告訴），乙○○因不
    甘受辱，亦基於傷害之犯意，與丙○○互毆，造成丙○○之右顴骨部瘀青及右上
    臂、右前臂、左上臂表皮抓痕（傷害部分業據撤回告訴）。旋丙○○因見乙○○
    以其所有之國際牌行動電話求援，竟基於不法所有之意圖，搶取該行動電話，得
    手後丟棄於公路旁斜坡，因認被告丙○○涉有刑法之搶奪罪嫌云云。
二、按犯罪事實應依證據認定之，無證據不得推定其犯罪事實，又不能證明被告犯罪
    者，應諭知無罪之判決，刑事訴訟法第一百五十四條、第三百零一條第一項分別
    定有明文。而認定不利於被告之事實，須依積極證據，苟積極證據不足為不利被
    告事實之認定時，即應為有利被告之認定，更不必有何有利之證據，最高法院著
    有三十年上字第八一六判例可資參照。而刑法第三百二十五條第一項之搶奪罪，
    亦必以行為人主觀上有意圖為自己不法所有之搶奪犯意始足當知。
三、本件公訴人認被告丙○○涉犯前揭搶奪罪嫌，無非係以被告乙○○於警訊及檢察
    官偵查中之指訴及證人甲○○於警訊及偵查中之證稱為其論據。訊據被告丙○○
    堅決否認有何搶奪之犯行，辯稱：手機是打架時撥掉，伊並未搶手機等語。經查
    ，被告丙○○於毆打被告乙○○時搶下乙○○所有之行動電話等情，業據被告丙○○於警訊時自承在卷，核與被告乙○○、證人甲○○分別於警訊、偵查時指訴
    及證述情節相符，被告丙○○案發當時確有搶下被告乙○○之行動電話乙節至為
    明確。惟被告丙○○於警訊時亦陳稱：被告乙○○欲以電話求援，而遭伊搶下等
    語，質之被告乙○○亦供稱：「我要打行動電話，被他（即被告丙○○）打時撥
    掉」等語（見本院八十九年五月二十五日訊問筆錄），足見被告丙○○係因被告
    乙○○欲打電話求救，始將被告乙○○之行動電話搶下，以阻止被告乙○○之求
    援，被告丙○○主觀上應無不法所有之意圖甚明，揆諸首開說明，尚難逕以搶奪
    罪相繩。此外，復查無其他積極證據足資認定被告丙○○有何搶奪之犯行，不能
    證明被告丙○○犯罪，自應為無罪之諭知。
參、不受理部分：
一、公訴意旨略以：被告丙○○於八十八年十月二十三日十四時三十分許攔停被告乙○○於國道一號高速公路南下二九八公里處，被告丙○○並當場夥同有犯意聯絡
    之四、五名不詳成年男子，共同持棍棒打破被告乙○○所駕駛之ＷＩ—７６號曳
    引車之前擋風玻璃，足生損害於乙○○，並圍毆乙○○，致乙○○受有左前額腫
    脹、左眼眶周圍腫脹瘀血、左腰挫裂傷、左手挫傷之傷害，乙○○因不甘受辱，
    亦基於傷害之犯意，與丙○○互毆，造成丙○○之右顴骨部瘀青及右上臂、右前
    臂、左上臂表皮抓痕。因認被告丙○○涉有刑法傷害及毀損罪嫌，被告乙○○並
    涉有刑法傷害罪嫌云云。
二、按告訴乃論之罪，告訴人於第一審辯論終結前得撤回其告訴；又告訴乃論之罪，
    其告訴經撤回者，應諭知不受理之判決，刑事訴訟法第二百三十八條第一項、第
    三百零三條第三款分別定有明文。
三、查本件被告丙○○告訴被告乙○○傷害部分及被告乙○○告訴被告丙○○傷害、
    毀損部分，公訴人認被告乙○○及丙○○均係觸犯刑法第二百七十七條第一項之
    傷害罪，被告丙○○另觸犯刑法第三百五十四條之毀損罪，依同法第二百八十七
    條前段及三百五十七條之規定，須告訴乃論。茲據被告乙○○及丙○○均當庭以
    言詞撤回告訴，此有本院八十九年六月二十七日審判筆錄可稽，揆諸首揭說明，
    應就被告乙○○被訴傷害部分，丙○○被訴傷害及毀損部分分別為不受理之諭知
    。
據上論斷，應依刑事訴訟法第二百九十九條第一項前段、第三百零一條第一項、第三
百零三條第三款、刑法第一百八十五條第一項、第七十四條第一款、罰金罰鍰提高標
準條例第一項前段，判決如主文。
本案經檢察官陳慧玲到庭執行職務。
中    華    民    國      八十九      年      七      月      十一      日
                                  臺灣臺南地方法院刑事第二庭
                                      審判長法  官  林  勇  奮
                                            法  官  李  東  穎
                                            法  官  鄭  燕  璘
右正本證明與原本無異。
如不服本判決，應於判決送達後十日內，向本院提出上訴狀。
                                            書記官  田  富  蓉
中    華    民    國      八十九      年      七      月      十二      日
附錄本案論罪科刑法條全文：
刑法地一百八十五條第一項：
損壞或壅塞陸路、水路、橋樑或其他公眾往來之設備或以他法致生往來之危險者，處
五年以下有期徒刑，拘役或五百元以下罰金。


司法院資訊處製作；財團法人民間司法改革基金會備份。
